【裁判字號】    95,上易,444
【裁判日期】    950503
【裁判案由】    竊盜等
【裁判全文】
臺灣高等法院刑事判決                 95年度上易字第444號
上  訴  人
即  被  告  甲○○
上列上訴人因竊盜等案件，不服臺灣板橋地方法院94年度易字第
1622號，中華民國94年12月30日第一審判決（起訴案號：臺灣板
橋地方法院檢察署94年度偵字第17047號），提起上訴，本院判
決如下：
    主  文
上訴駁回。
    事  實
一、甲○○前曾因違反肅清煙毒條例案件，經臺灣士林地方法院
    於民國（下同）85年4月23日以84年度訴字第1305號判決判
    處有期徒刑3年6月確定；又因違反麻醉藥品管理條例案件，
    經臺灣士林地方法院於85年11月14日以85年度易字第1339號
    判決判處有期徒刑5月確定；兩罪接續執行，而於86年9月12
    日假釋付保護管束；嗣又經撤銷假釋，執行殘刑2年22日，
    於90年11月18日縮刑期滿執行完畢（此部分構成累犯）。再
    因竊盜案件，經同法院於88年11月9日以88年度易字第1258
    號判決判處拘役50日，而於91年1月7日執行完畢（此部分不
    構成累犯）。
二、甲○○（於警訊、偵查中冒名王君豪）猶不知悛悔，竟因缺
    錢購買毒品，即與姓名年籍不詳綽號「阿林」之成年男子，
    共同意圖為自己不法之所有，基於竊盜、毀損之犯意聯絡，
    及毀損之概括犯意，先於94年1月31日15時30分許，共同攜
    帶「阿林」所有客觀上足以對人之生命、身體、健康、安全
    構成威脅，具有危險性之一字型螺絲起子1支，至臺北縣板
    橋市○○路○段245巷20號7樓乙○○住處，推由「阿林」持
    前開一字螺絲起子撬開毀壞構成門扇之一部分之門鎖，準備
    進入行竊；惟尚未及進入乙○○住處，即遭同址對門住戶黃
    素女發覺，用力拍打黃素女自宅鐵門以發出聲響嚇阻；甲○
    ○及「阿林」見遭人發覺，遂罷手逃逸轉往該棟大樓地下室
    藏匿。其後時隔未久，於同日15時50分許，甲○○及「阿林
    」復共同攜帶前開「阿林」所有之兇器一字螺絲起子1支，
    自藏匿之地下室搭乘電梯至同棟8樓，即板橋市○○路○段24
    5巷14號8樓李佩君住處，共同承前毀損之概括犯意，及竊盜
    、無故侵入他人住宅之犯意聯絡，推由甲○○在外把風，「
    阿林」則持前開一字螺絲起子1支撬開毀壞該址構成門一部
    分之門鎖，並由「阿林」侵入上址李佩君住宅，竊得金項鍊
    （重約1錢4分6厘）、金戒指（其上雕刻花朵）及玉鐲各1只
    。得手後正欲離去之際，適為同棟住戶劉茂盛察覺報警，並
    當場逮獲甲○○；至於綽號「阿林」者則乘機逃逸。
三、案經臺北縣政府警察局板橋分局報告臺灣板橋地方法院檢察
    署檢察官偵查起訴。
    理  由
一、訊之被告甲○○在本院審理中雖坦承有與綽號「阿林」之成
    年男子，於94年1月31日15時30分許，共同攜帶「阿林」所
    有客觀上具有危險性之一字螺絲起子1支，至臺北縣板橋市
    ○○路○段245巷20號7樓乙○○住處，由「阿林」持前開一
    字螺絲起子撬開毀壞構成門之一部分之門鎖，但矢口否認有
    至李佩君住處行竊之犯行，辯稱：伊只有去第一家，第一家
    被發現後伊就走了，伊就在地下室等著要離開，第二家伊沒
    有去；地院的時候法官叫伊不要浪費司法資源，就叫伊承認
    ，因為第一家伊有去，所以伊就以為可以判三、四個月，就
    承認了，沒有想到判那麼久云云。經查：
  (一)證人黃素女、乙○○、李佩君、劉茂盛於警詢中之供述，雖
    屬被告以外之人於審判外之陳述，又不符刑事訴訟法第159
    條之5前四條之規定，然被告於本院調查證據時，知有第159
    條第1項不得為證據之情形，而未於本院言詞辯論終結前聲
    明異議，依刑事訴訟法第159條之5之規定，仍得為證據，合
    先敘明。
  (二)被告與綽號「阿林」之成年男子，於94年1月31日15時30分
    許，共同攜帶「阿林」所有客觀上具有危險性之一字螺絲起
    子1支，至臺北縣板橋市○○路○段245巷20號7樓乙○○住處
    ，由「阿林」持前開一字螺絲起子撬開毀壞構成門之一部分
    之門鎖，準備進入行竊，惟尚未及進入乙○○住處，即遭同
    址對門住戶黃素女發覺，用力拍打黃素女自宅鐵門以發出聲
    響嚇阻，遂罷手逃逸之事實，業據被告甲○○在本院審理中
    坦承不諱，核與證人黃素女、乙○○指證之情節一致；此部
    分被告之自白核與事實相符，自屬可信。
  (三)被告另有至李佩君住處行竊之事實，業據被告於警詢中冒用
    「王君豪」之姓名供陳：（螺絲起子）是綽號阿林男子所有
    ，目的是要來開門用，警方有製作搜索扣押筆錄，我有簽名
    按印；我於94年1月31日15時和綽號男子阿林前往四川路2段
    245巷20號樓下見樓下大門未關，由綽號阿林男子按門鈴確
    定20號7樓無人在家後上樓，由我在門口把風，由綽號阿林
    男子以工具開門撬開大鎖後，準備進入時，發現有民眾發現
    我們行為，我們馬上坐電梯離開現場至地下室後到板橋市○
    ○路○段245巷14號樓梯往上到八樓，繼續由我把風後綽號阿
    林男子以工具破壞大門開門後手帶棉紗手套進入竊取物品，
    阿林進去五分鐘後我發現有人上來，我沒有通知在屋內偷東
    西的阿林自己馬上跑到頂樓躲起來，約半小時後我發現應該
    沒有人注意我後我自己下樓卻在板橋市○○路○段245巷14號
    前被民眾發現而現場逮捕我云云（見偵字第2985號卷第9頁
    背面、第10頁）。於檢察官偵查中復供承：（問：警詢筆錄
    是否有按照你的陳述記載？）實在；（問：94年1月31日15
    時，你到板橋市○○路○段245巷20號偷東西？）我有去，是
    在7、8樓；（問：用何工具撬開的？）螺絲起子，是我朋友
    撬開的等語（見偵字第2985號卷第350頁）。在原法院準備
    程序中供陳：承認有檢察官所起訴之事實；阿林是朋友介紹
    認識的，大約58、59年次，我已經忘記了，我不知道他的真
    實姓名；... 因為我缺錢，所以阿林找我去偷東西，我是到
    了現場我才知道阿林要偷東西；扣案證物是阿林的，阿林破
    壞附著在門上面的門鎖（是跟門附著的所鎖，是門的一部分
    ，不是喇叭鎖）之後，就要我帶在身上；第一家破壞之後，
    因為敲門的時候，對面的鄰居用力拍他的鐵門，我們被發現
    ，所以我們就下樓到地下室，先在那邊躲一會；過了十幾分
    鐘之後，我們又上樓到八樓；門也是阿林拿螺絲起子破壞門
    鎖進去的，那個鎖也是跟門構成一部分的鎖，然後阿林就進
    去偷東西了；當時我在外面把風，阿林偷什麼我也不知道；
    阿林進去後，我在外面等了十幾分鐘，我就要從一樓大門離
    開了；當時住戶不讓我走，有很多人，阿林就跑走了；當時
    的時間，是下午時間；螺絲起子是在我身上扣到的沒錯云云
    （見原審卷第34頁）。在原法院審理中仍供陳：承認檢察官
    所起訴之犯罪事實等語（見原審卷第39頁）。其對於行竊之
    手段、逃往地下室及進出之路線，供述極為明確，且前後所
    供均為一致，顯係親身經歷，而非憑空杜撰。次查，被告在
    警詢及檢察官偵查中雖冒名「王君豪」，然在原法院準備程
    序中，已然被發見而改以本名「甲○○」應訊，其當知若承
    認犯罪得須負刑事責任絕無僥倖，衡情被告自無對於未曾參
    與之犯行亦虛偽編撰以自陷囹圄之理。再查，被告在警詢、
    檢察官偵查以迄原法院審理中之自白，核與證人劉茂盛於警
    詢中指陳：因我發現竊盜案件並逮捕到竊嫌而通知警方前來
    處理；我是於今（31）日15時50分許我在7樓房間內聽見異
    常聲響，我就走樓梯上樓觀看結果在樓梯間（7-8樓）遇見
    一名男子（戴眼鏡、皮膚略黑、身高約175公分），因我不
    認識他所以向他詢問來意，他向我說了一句話就匆匆往樓下
    走，我覺得不對而走到8樓時發現14號8樓的門鎖已遭人撬壞
    ，我立即追向該男子至一樓時卻未發現男子，此時有人告知
    我隔壁樓層已經遭竊且發現可疑人士為兩名男子，我便再上
    8樓觀看時發現該處門鎖完全遭破壞且遭人侵入竊盜，我便
    在樓梯間再次尋找而發現另一名男子走向電梯我立即追過去
    並在板橋市○○路○段245巷16號前追到他，他謊稱住於板橋
    市○○路○段245巷14號4樓，惟住戶均不認識他於是通知警
    方到場處理；（問：警方現提供被指認人四名之照片，犯嫌
    一人不一定存在於被指認人中，但若其中有犯罪嫌疑人由左
    而右、由上而下為何人？）就是左上角那名男子：（問：警
    方於現場命犯嫌交付身上之物品時嫌疑人於從身上交付何物
    ？）他交出身上所有之一字螺絲起子一把（已磨過）云云（
    見偵字第2985號卷第15頁）。及證人李佩君於警詢中指訴：
    （問：本案中你有無財物損失？損失金額為何？）我住家內
    一條金項鍊（約一錢四分六厘）、金戒指（刻者花朵）一只
    、玉鐲乙只於本案中被竊，我家的門鎖也遭小偷破壞無法使
    用，損失新台幣二萬元等語（見偵字第2985號卷第13頁）；
    均為相符。並有共犯「阿林」所有供其等竊盜所用之一字螺
    絲起子扣案可資佐證。是其在警詢、檢察官偵查、原法院審
    理中之自白，核與事實相符，應屬可信。其在本院審理中所
    辯：伊只有去第一家，第一家被發現後伊就走了，伊就在地
    下室等著要離開，第二家伊沒有去；地院的時候法官叫伊不
    要浪費司法資源，就叫伊承認，因為第一家伊有去，所以伊
    就以為可以判三、四個月，就承認了等語；核與事理有違，
    顯係臨訟卸責之詞，委無足採。
  (四)本件事證明確，被告犯行洵堪認定。
二、論罪法條：
  (一)被告攜帶一字型螺絲起子，至橋市○○路○段245巷20號7樓
    乙○○住處，撬開毀壞構成門扇之一部分之門鎖，其目的雖
    在準備進入行竊；惟其著僅著手毀壞門扇，尚未及搜尋財物
    即為他人發覺而自行離去，核此部分所為係犯刑第354條之
    毀損罪。
  (二)次查，一字型螺絲起子為金屬製品，尖端銳利，係足以對人
    之身體、生命、安全構成威脅，客觀上具有危險性之兇器；
    被告攜帶該一字型螺絲起子，破壞李佩君住處構成門一部分
    之門鎖，並由綽號「阿林」者侵入竊得金項鍊等物，核此部
    分所為係犯刑法第321條第1項第2、3款之攜帶兇器毀壞門扇
    竊盜罪、同法第306條第1項之無故侵入住宅罪及同法第354
    條之毀損罪。
  (三)被告與姓名年籍不詳綽號「阿林」之成年男子，具有犯意之
    聯絡及行為之分擔，均為共同正犯。
  (四)被告與「阿林」先後2次毀損犯行，時間緊接，方法相同，
    觸犯構成要件相同之罪名，顯係基於概括犯意為之，應依連
    續犯之規定論以一罪，並依法加重其刑。
  (五)被告所犯前開攜帶兇器毀壞門扇竊盜罪、無故侵入住宅罪及
    毀損罪3罪間，有方法結果之牽連關係，應從一重之加重竊
    盜罪處斷。
  (六)被告前曾因違反肅清煙毒條例案件，經臺灣士林地方法院於
    85年4月23日以84年度訴字第1305號判決判處有期徒刑3年6
    月確定；又因違反麻醉藥品管理條例案件，經臺灣士林地方
    法院於85年11月14日以85年度易字第1339號判決判處有期徒
    刑5月確定；兩罪接續執行，而於86年9月12日假釋付保護管
    束；嗣又經撤銷假釋，執行殘刑2年22日，於90年11月18日
    縮刑期滿執行完畢，有本院被告前案紀錄表乙紙在卷可稽，
    其受有期徒刑之執行完畢，5年以內再犯有期徒刑以上之本
    罪，為累犯，應依法加重其刑。
三、原審基此適用刑法第28條、第306條第1項、第321條第1項第
    2款、第3款、第354條、第55條、第47條、第38條第1項第2
    款、罰金罰鍰提高標準條例第1條前段之規定，並審酌被告
    犯罪之動機、目的、手段、攜帶兇器毀壞門扇侵入住宅竊盜
    ，不僅可能造成財物損失，尚且對人身安全具有嚴重之威脅
    ，惡性非輕，及坦承犯行之犯罪後態度等一切情狀，量處有
    期徒刑拾月。並以扣案之一字螺絲起子1支，為共犯「阿林
    」所有，供被告與「阿林」共同竊盜所用之物之事實，業據
    被告供承不諱，爰依刑法第38條第1項第2款宣告沒收。復敘
    明公訴意旨另以：被告意圖為自己不法之所有，於94年1月
    31 日15時30分許，夥同姓名年籍不詳綽號「阿林」之成年
    男子，由「阿林」持自備之客觀上具危險性而足供兇器使用
    之一字螺絲起子破壞門鎖，被告把風，侵入乙○○位於臺北
    縣板橋市○○路○段245巷20號7樓住處竊取之際，經同棟住
    戶黃素女發覺有異敲打鐵門，遂逃至上址地下室藏匿而未得
    逞，因認被告另涉犯刑法第321條第1項第2、3款之攜帶兇器
    毀壞門扇竊盜罪，及同法第306條第1項之無故侵入住宅罪云
    云。惟按刑法上之未遂犯，必須已著手於犯罪行為之實行而
    未遂，始能成立，此在刑法第25條第1項規定甚明。同法第
    321條之竊盜罪為第320條之加重條文，係以竊取他人之物為
    其犯罪行為之實施，至該條第1項所列各款情形，不過為犯
    竊盜罪之加重條件，如僅著手於該項加重條件之行為，而未
    著手搜取財物，仍不能以本條之竊盜未遂論，行為人雖著手
    加重條件之進入住宅或損壞門鎖與鐵窗等安全設備之行為，
    但既未翻箱倒櫃搜取財物，自不能以加重竊盜未遂論（最高
    法院27年滬上字第54號判例、92年度臺上字第5127號判決、
    司法院（82）廳刑一字第05283號函意旨可資參照）。經查
    ：被告自警詢以迄法院審理中始終辯稱第1次破壞門鎖時，
    對面的鄰居用力拍其鐵門，其等被發現，因而下樓至地下室
    等語。目擊證人黃素女於警詢時亦證稱：其於94年1 月31日
    15時30分許，在住家內聽見異常聲響，而由門口觀察眼往外
    看，發現2名男子背對著其，在對面房屋前做出怪異的動作
    ，疑似1個在破壞門鎖，1個在把風，過程約1、2 分鐘，其
    直覺對方應該要偷東西就打開門並用力拍打鐵門，那2名男
    子就從樓梯往下逃逸。其到對面房屋觀看時，發現該房門門
    鎖有遭破壞之現象等語。核與被告所辯情節相符。從而被告
    與「阿林」顯僅破壞門鎖，尚未進入臺北縣板橋市○○路○
    段245巷20號7樓住宅，亦尚未著手於竊盜之行為。則揆諸前
    開說明，被告應僅為竊盜之預備行為，亦尚未進入前開住宅
    ，無故侵入住宅罪亦無處罰未遂犯之規定，自不能以加重竊
    盜及無故侵入住宅罪論，亦尚不成立攜帶兇器毀壞門扇未遂
    罪。公訴意旨認被告此部分涉犯加重竊盜及無故侵入住宅罪
    ，即有未合，此外復查無其他證據證明被告確有公訴人所指
    此部分犯行，惟公訴意旨認此部分與前揭論罪科刑之毀損罪
    有方法結果之牽連關係，與加重竊盜及無故侵入住宅罪有連
    續犯關係，屬裁判上之一罪，爰不另為無罪之諭知。其認定
    事實、適用法律及量處刑期，均為妥適。被告上訴意旨，否
    認有至板橋市○○路○段245巷14號8樓李佩君住處行竊，為
    無理由，其上訴應予駁回。
據上論斷，應依刑事訴訟法第368條，判決如主文。
本案經檢察官田炳麟到庭執行職務。
中    華    民    國    95    年    5     月    3     日
                  刑事第十庭    審判長法  官  劉 景 星
                                      法  官  陳 志 明
                                      法  官  陳 博 志
以上正本證明與原本無異。
不得上訴。
                                      書記官  陳 嘉 文
中    華    民    國    95    年    5     月    5     日
附錄：本案論罪科刑法條全文
中華民國刑法第321條
犯竊盜罪而有左列情形之一者，處6月以上、5年以下有期徒刑：
一於夜間侵入住宅或有人居住之建築物、船艦或隱匿其內而犯之
  者。
二毀越門扇、牆垣或其他安全設備而犯之者。
三攜帶兇器而犯之者。
四結夥三人以上而犯之者。
五乘火災、水災或其他災害之際而犯之者。
六在車站或埠頭而犯之者。
前項之未遂犯罰之。


司法院資訊處製作；財團法人民間司法改革基金會備份。
